臺灣桃園地方法院民事裁定　　　　　　　100年度輔宣字第6號
聲　請　人　李玉琴
相　對　人　姜柏山
上列當事人間請求輔助宣告事件，本院裁定如下：
    主    文
聲請駁回。
聲請程序費用由聲請人負擔。
    理    由
一、本件聲請意旨略以：聲請人為相對人之母親，相對人自民國
    94年5 月18日患有「情感性精神病」，經送醫治療不見好轉
    ，近日因精神障礙或其他心智缺陷，致其為意思表示、受意
    思表示或辨識意思表示效果之能力，顯有不足。於消費行為
    上有嚴重失控的行為，無法控制，為保護其權益，爰提出戶
    籍謄本、親屬系統表、同意書、診斷證明書、殘障手冊為證
    ，聲請鈞院依民法第14條第3 項、第15條之1 第1 項准對相
    對人為輔助宣告。
二、按對於因精神障礙或其他心智缺陷，致不能為意思表示或受
    意思表示，或不能辨識其意思表示之效果者，法院得因本人
    、配偶、四親等內之親屬、最近一年有同居事實之其他親屬
    、檢察官、主管機關或社會福利機構之聲請，為監護之宣告
    。民法第14條第1 項定有明文。又對於因精神障礙或其他心
    智缺陷，致其為意思表示或受意思表示，或辨識其意思表示
    效果之能力，顯有不足者，法院得因本人、配偶、四親等內
    之親屬、最近一年有同居事實之其他親屬、檢察官、主管機
    關或社會福利機構之聲請，為輔助之宣告。此觀諸民法第15
    條之1第1項規定自明。
三、本件聲請人主張相對人因精神障礙或其他心智缺陷，致其為
    意思表示或受意思表示，或辨識其意思表示效果之能力，顯
    有不足者，聲請為輔助宣告之情。惟本院於鑑定人長庚醫療
    財團法人林口長庚紀念醫院醫師余男文先生前訊問相對人結
    果，相對人均可作正確之陳述。而依余男文醫師就相對人之
    心神狀態所為之鑑定結論：「綜合個案病歷及心理衡鑑，目
    前語文理解與表達能力評估結果均屬正常範圍，即使為自身
    相對稍弱的社會行為規範知識與問題解決能力，亦屬常模中
    等水準，提示目前尚有足夠判斷與行為能力。」，及鑑定結
    果為「有精神障礙或其他心智缺陷，即雙極性情感型精神病
    （躁鬱症）；障礙程度為意思表示或辨識意思表示效果之能
    力─尚有足夠能力；個案若之後可以接受職能復健治療以訓
    練其認知及社交功能，其恢復性仍在」等情，有該院100 年
    5 月26日（100 ）長庚院法字第0560號函及精神鑑定報告書
    在卷可稽，可知相對人依目前狀況，目前日常生活自理功能
    無虞，經濟活動及社會性活動之能力亦達一般之標準，並未
    因精神障礙或其他心智缺陷，致其為意思表示、受意思表示
    或辨識意思表示效果能力，達不能或顯有不足之程度，亦未
    達較常人顯著為低之程度。是聲請人之聲請與法不合，應予
    駁回。
四、爰依民事訴訟法第608條第2項，裁定如主文。
中    華    民    國  100     年    6     月    3     日
                      家事法庭   法  官  吳爭奇
正本係照原本作成。
如不服本裁定關於選定輔助人之部分，應於送達後十日內向本院
提出抗告狀，並繳納抗告費新臺幣1千元；其餘關於輔助宣告之部
分，不得抗告。
中    華    民    國  100     年    6     月    3     日
                                書記官  許白梅